【裁判字號】    90,上易,904
【裁判日期】    900529
【裁判案由】    竊盜
【裁判全文】
臺灣高等法院臺中分院刑事判決                      九十年度上易字第九０四號
    上  訴  人  臺灣台中地方法院檢察署檢察官
    被      告  乙○○
右上訴人因被告竊盜案件，不服臺灣臺中地方法院八十九年度易字第三八九八號中華
民國九十年三月十三日第一審判決（起訴案號：臺灣臺中地方法院檢察署八十九年度
偵字第一四五三八號），提起上訴，本院判決如左：
      主  文
上訴駁回。
      理  由
一、公訴意旨略以：被告乙○○意圖為自己不法之所有，於民國（下同）八十九年五
    月二十六日十一時許，在台中市○○○街一九七號前，以自備之鑰匙，竊取甲○
    ○所有之車牌號碼ＧＬ－五二六號機車一輛。嗣於同年六月九日十六時許，乙○
    ○騎乘該竊得之贓車外出時，為警發覺一路跟蹤，至台中市○○路與雙十路口等
    候號誌停車之際，經警當場逮捕，並扣得贓車一輛，因認被告涉有刑法第三百二
    十條第一項之竊盜罪嫌。
二、按犯罪事實應依證據認定之，無證據不得推定其犯罪事實；又不能證明被告犯罪
    者，應諭知無罪之判決，刑事訴訟法第一百五十四條、第三百零一條第一項分別
    定有明文；且認定不利於被告之事實，須依積極證據，苟積極證據不足為不利於
    被告事實之認定時，即應為有利於被告之認定，更不必有何有利之證據；而事實
    之認定，應憑證據，如未能發現相當證據，或證據不足以證明，自不能以推測或
    擬制之方法，以為裁判基礎，最高法院三十年上字第八一六號、四十年台上八六
    號復分別著有判例闡釋甚明。
三、本件公訴人認被告涉有刑法第三百二十條第一項竊盜罪嫌，無非以被害人甲○○
    指訴失竊並立具贓物認領保管收據領回贓車，且被告騎乘贓車於道路上，為警發
    現跟蹤，並於路口等候號誌停車之際經警逮捕，並據值勤警員葉高賓報告詳實，
    有偵查報告書、路線圖附卷可稽等情，為其論據。惟訊據被告乙○○則堅決否認
    有何竊盜犯行，辯稱：該車牌號碼ＪＧＬ－五二六號機車，是其於八十九年六月
    九日下午一時許在台中市○○路口與精武路口，以新台幣（以下同）五千元，向
    綽號「阿楊」之人所購得，伊並未竊車等語。
四、經查：前揭車牌號碼ＪＧＬ－五二六號機車固係被害人甲○○於八十九年五月二
    十六日十七時許，在台中市○○○街一九七號失竊之贓物，此經甲○○於警訊時
    陳述甚詳，並有車輛竊盜、車牌失竊資料個別查詢報表－查詢車輛認可資料、贓
    物認領保管收據等附卷可稽；而被告亦係在八十九年六月九日下午，始為警查獲
    騎乘車牌號碼ＪＧＬ－五二六號機車，並經承辦員警葉高賓證述屬實。然持有贓
    物之原因非僅出於竊盜一途，其為竊盜或收受、寄藏、故買贓物，甚或搶奪、強
    盜等俱有可能，尚不得僅因被告於為警查獲時確有騎乘該輛贓車，即遽以推論為
    被告所竊取。被告始終堅決否認竊取上開機車，於原審及本院則供稱係以五千元
    之代價向綽號「阿楊」之人所購買。雖其未能提供綽號「阿楊」之年籍資料，以
    供傳訊調查，但亦不能據此即逕認該機車係被告竊盜所得。參諸前揭法律規定及
    判例意旨說明，尚難遽以竊盜論罪。
五、原審以本件查無積極證據，足認被告確有如公訴人所指之竊盜犯行，不能證明被
    告犯罪，因而諭知被告無罪之判決，同時敘明本件雖不能證明被告有竊盜犯行，
    惟其於為警查獲時占有該輛贓車使用，被告復自承以五千元之代價購得該輛贓車
    ，則被告是否涉有故買贓物罪嫌，因與竊盜罪之基本社會事實並不相同，且未經
    檢察官起訴，法院無從加以審理，自應由檢察官另依法處理。其認事用法，均無
    不合，檢察官仍執前詞認被告應依竊盜論罪，而據以提起上訴，難認為有理由，
    應予駁回。
六、據上論斷，應依刑事訴訟法第三百六十八條，判決如主文。
七、本案經檢察官吳文忠到庭執行職務。
中      華      民      國      九十       年     五     月    二十九   日
                                臺灣高等法院臺中分院刑事第九庭
                                      審判長法  官  古  金  男
                                            法  官  康  應  龍
                                            法  官  趙  春  碧
右正本證明與原本無異。
不得上訴。
                                            書記官  陳  妙  瑋
中      華      民      國      九十       年     五     月    三十     日
                                                                        Ｒ


司法院資訊處製作；財團法人民間司法改革基金會備份。
